【裁判字號】    99,交聲,1437
【裁判日期】    990726
【裁判案由】    交管條例聲異
【裁判全文】
臺灣板橋地方法院交通事件裁定        99年度交聲字第1437號
原處分機關  交通部公路總局臺北區監理所板橋監理站
異  議  人
即受處分人  甲○○
上列受處分人因違反道路交通管理處罰條例案件，對於交通部公
路總局臺北區監理所板橋監理站於民國99年5 月31日以板監裁字
第裁41-C00000000號違反道路交通管理事件裁決書所為之處分，
聲明異議，本院裁定如下：
    主  文
原處分撤銷。
甲○○汽車駕駛人，駕駛汽車經測試檢定酒精濃度超過規定標準
，處罰鍰新臺幣壹萬伍仟元，於壹年內不得考領普通重型機車駕
駛執照，並應接受道路交通安全講習。
    理  由
一、原處分意旨略以：異議人即受處分人甲○○於民國99年5 月
    26日22時40分許，騎乘車號ATQ-339 號普通重型機車，行經
    臺北縣板橋市○○路1 號前，因有「汽車駕駛人酒精濃度超
    過規定標準（每公升0.40毫克）」之違規行為，經臺北縣政
    府警察局海山分局海山派出所員警製單當場舉發，爰依道路
    交通管理處罰條例第35條第1 項第1 款、第24條第1 項第2
    款（漏載第1 項第2 款）規定裁處罰鍰新臺幣（下同）1 萬
    5 千元，吊扣駕駛執照12個月，施以道路交通安全講習。
二、聲明異議意旨略以：因為生活上班需要駕照，如沒駕照就無
    法工作，也就沒有收入，況且有3 個小孩要養，要讀書，所
    以請求不要扣伊的駕照等語。
三、按汽車駕駛人飲用酒類或其他類似物後其吐氣所含酒精濃度
    超過每公升0.25毫克或血液中酒精濃度超過百分之0.05以上
    者，不得駕車，道路交通安全規則第114 條第2 款定有明文
    。又汽車駕駛人，駕駛汽車經測試檢定有酒精濃度超過規定
    標準者，處1 萬5 千元以上6 萬元以下罰鍰，並當場移置保
    管該汽車，及吊扣其駕駛執照1 年，且應接受道路交通安全
    講習，道路交通管理處罰條例第35條第1 項第1 款、第24條
    第1 項第2 款分別規定明確。
四、經查：
(一)本件異議人即受處分人甲○○於99年5 月26日22時40分許，
    騎乘車牌號碼ATQ-339 號普通重型機車，行經臺北縣板橋市
    ○○路1 號前，為警攔停後經測得吐氣所含酒精成分為每毫
    升0.40毫克之事實，有臺北縣政府警察局99年5 月26日北縣
    警交大字第C00000000 號舉發違反道路交通管理事件通知單
    1 紙在卷可稽，復為異議人所不爭執，異議人有前開酒精濃
    度超過規定標準仍駕車之違規情節，至為明確。
(二)又異議人曾於91年1 月28日考領重型機車駕駛執照，復因交
    通違規案件，經交通部公路總局臺北區監理所板橋監理站裁
    處吊扣駕駛執照1 個月，嗣因異議人於96年10月5 日前未繳
    送駕駛執照，而自96年10月6 日起易處吊銷，並自96年10月
    6 日起至97年10月5 日的一年期間內不得考領駕駛執照，而
    異議人迄99年5 月26日時亦未再考領普通重型機車駕駛執照
    等情，有異議人之機車駕照基本資料、交通部公路總局臺北
    區監理所板橋監理站96年8 月21日板監裁字第裁00-0000000
    00號違反道路交通事件裁決書各1 份在卷可按，足見異議人
    於99年5 月26日酒後駕駛普通重型機車時，並未持有合法之
    普通重型機車駕駛執照。
(三)按「汽車駕駛執照為駕駛汽車之許可憑證，由駕駛人向公路
    監理機關申請登記，考驗及格後發給之。汽車駕駛人經考驗
    及格，未領取駕駛執照前，不得駕駛汽車。」，道路交通安
    全規則第50條第1 項定有明文，是未持有汽車駕駛執照而駕
    駛汽車者，即應依道路交通管理處罰條例第21條第1 項第1
    、2 、9 款、第2 項之規定為處罰。復依道路交通安全規則
    第53條、第61條、第61條之1 規定，我國汽車駕駛執照，係
    依汽車類、機器腳踏車類，先分為「汽車駕駛執照」、「機
    器腳踏車駕駛執照」二類；再依汽車及機器腳踏車，分為小
    型車、大貨車、大客車、聯結車駕駛執照、以及大型重型機
    車、普通重型機車、輕型機車駕駛執照；另就「汽車駕駛執
    照」依自用及因職業而駕駛分為普通及職業駕駛執照。而就
    上開汽車及機器腳踏車之各類級駕駛執照之持用方式，「汽
    車駕駛執照」、「機器腳踏車駕駛執照」間，除已持有「汽
    車駕駛執照」可騎乘輕型機器腳踏車外，該二類駕駛執照不
    可流用，亦即，領有小型車、大貨車、大客車、聯結車駕駛
    執照，而未領有大型或普通重型機車，除騎乘輕型機器腳踏
    車外，如騎乘大型或普通重型機車，即屬無照駕駛；反之，
    領有大型或普通重型機車駕駛執照，而未領有小型車、大貨
    車、大客車、聯結車駕駛執照，如駕駛各級汽車，亦係屬無
    照駕駛，均應依路交通管理處罰條例第21條第1 項第1 、2
    、9 款規定處罰；再以，持有「汽車駕駛執照」或「機器腳
    踏車駕駛執照」，均以持有各類（汽車或機器腳踏車）高級
    車種駕駛執照者，可駕駛較低級車類之車輛，如取得更高一
    級車類之駕駛資格時，即由監理機關換發該駕駛高一級車類
    之駕駛執照。
(四)再按道路交通管理處罰條例第68條係於95年3 月1 日修正施
    行，該條文修正前係規定「汽車駕駛人，因違反本條例及道
    路交通安全規則之規定，受吊扣或吊銷駕駛執照處分時，吊
    扣或吊銷其持有各級車類之駕駛執照。」而修正後之該條文
    則規定「汽車駕駛人，因違反本條例及道路交通安全規則之
    規定，受吊銷駕駛執照處分時，吊銷其持有各級車類之駕駛
    執照。」即將原條文中之「吊扣或」三字刪除，其修正理由
    略以：「原條文將違法或違規駕駛人所持有各級車類之駕駛
    執照一併吊扣或吊銷，失之過酷，影響人民工作及生活甚鉅
    ，爰修正之」，參諸上開立法理由，則行為人有道路交通管
    理處罰條例第35條第1 項第1 款所規定之違規行為，須吊扣
    駕駛執照時，僅能吊扣行為人違法或違規當時駕駛車輛所憑
    之駕駛執照，不得再吊扣行為人所持有而與駕駛違規車輛無
    關之其他各級車類駕駛執照，故已領有普通小型車駕駛執照
    者，酒後違規駕駛普通小型車時，吊扣者係駕駛者之普通小
    型車駕駛執照，不得吊扣駕駛者領有之其他駕駛執照。如行
    為人駕駛自用小客車違規，僅得吊扣小客車駕駛執照，不得
    吊扣聯結車駕駛執照。至道路交通主管機關對於汽車駕駛執
    照之管理，因採取一照原則，未發給駕駛人較低等級之駕駛
    執照，惟行為人依法既應諭知吊扣小客車之駕駛執照，尚不
    能因受處分人現實上僅持有大貨車（或聯結車）之駕駛執照
    ，即違背法律規定諭知免罰。此主管機關仍可利用電腦資料
    處理或在大貨車駕照註記或其他方式，吊扣行為人小型車之
    駕駛執照，執行層面應可妥適克服，尚難逕謂無法執行，而
    諭知不罰（參照臺灣高等法院暨所屬法院98年法律座談會刑
    事類提案第20號決議意旨）。
(五)本件異議人即受處分人上開違規行為既發生於99年5 月26日
    ，自應依修正後之道路交通管理處罰條例第68條裁處，依修
    正後道路交通管理處罰條例第68條之規定，既將『吊扣』等
    字刪除，諸前揭說明，駕駛人受吊扣駕駛執照處分時，應不
    再吊扣其持有各級車類之駕駛執照，故原處分機關於作成吊
    扣駕駛執照處分時，應就行為人所應吊扣之駕駛執照種類予
    以限定，始符合依法行政原則。查異議人甲○○領有大貨車
    普通駕駛執照，有異議人之汽車駕駛基本資料1 份在卷可稽
    ，並確實有前開「酒精濃度超過規定標準」之違規事實，則
    異議人依法應受之處分乃限制其駕駛普通重型機車之權利，
    依上揭說明，本應由主管機關利用電腦資料處理或在大貨車
    普通駕駛執照註記或其他方式，吊扣異議人普通重型機車之
    駕駛執照，惟異議人持用大貨車普通駕駛執照於酒後無照駕
    駛普通重型機車，有如前述，是異議人並未持有普通重型機
    車駕照供吊扣，揆諸道路交通管理處罰條例第67條第6 項規
    定「汽車駕駛人違反本條例規定，應受吊扣駕駛執照處分，
    於汽車駕駛人係無駕駛執照駕車者，在所規定最長吊扣期間
    內，不得考領駕駛執照」，故對該吊扣駕駛執照之處罰，應
    裁處以禁止其在該規定最長吊扣期間內考領駕照。
五、綜上所述，異議人甲○○於99年5 月26日酒後騎乘普通重型
    機車之違規行為，依法應受吊扣駕駛執照1 年之裁罰處分，
    惟因其原領有之普通重型機車駕駛執照已經吊銷，於本件違
    規當時其僅領有大貨車普通駕駛執照，自不得吊銷其領有之
    大貨車普通駕駛執照。原處分機關依道路交通管理處罰條例
    第35條第1 項第1 款、第24條第1 項第2 款規定，裁處異議
    人罰鍰新臺幣1 萬5 千元，並施以道路交通安全講習，尚屬
    有據，惟就有關裁處吊扣駕駛執照12個月部分，原處分機關
    未考量現行道路交通管理處罰條例第68條規定內涵，竟裁處
    吊扣異議人之大貨車普通駕駛執照12個月之處分，於法自有
    未洽，異議人聲明異議，為有理由。又異議人雖僅就原裁決
    書處分內容之吊扣駕駛執照部分聲明異議，惟因與原裁決書
    之其餘處分即罰鍰及施以道路交通安全講習部分之內容無從
    分離，故自應由本院將原處分撤銷，諭知如主文第2 項所示
    之處罰，以期適法。
據上論斷，應依道路交通案件處理辦法第20條前段，裁定如主文
。
中    華    民    國    99    年    7     月    26    日
                        交通法庭  法  官  李君豪
以上正本證明與原本無異
如不服本裁定應於送達後5 日內向本院提出抗告狀
                                  書記官  金和國
中    華    民    國    99    年    7     月    26    日

司法院資訊處製作；財團法人民間司法改革基金會備份。
